臺灣臺北地方法院刑事判決　　　　　　　95年度易字第2612號
公　訴　人　臺灣臺北地方法院檢察署檢察官
被　　　告　甲○○
上列被告因詐欺案件，經檢察官提起公訴（九十五年度偵字第二
一五六號），經被告就被訴事實為有罪之陳述，由本院合議庭裁
定進行簡式審判程序，判決如下：
    主  文
甲○○幫助意圖為自己不法之所有，以詐術使人將本人之物交付
，累犯，處有期徒刑肆月，如易科罰金，以銀元佰元（即新臺
幣玖佰元）折算壹日。
    事  實
一、甲○○前於民國九十二年間曾因竊盜罪，經本院以九十三年
    度簡字第二○五號判處有期徒刑六月確定，於九十三年四月
    二十六日執行完畢，仍不知悔改，明知將本人之銀行帳戶交
    付與不相識之人使用，有被犯罪集團利用作為詐財轉帳匯款
    等犯罪工具之虞，復因需款花用，基於幫助他人詐欺之故意
    ，於九十三年十二月二十二日開立中國信託商業銀行松山分
    行帳戶（帳號：0000000000000號）後，即於
    九十三年十二月二十四日在臺北市○○路師範大學附近，將
    前開帳戶之存摺、提款卡、密碼，以每個帳戶新臺幣（下同
    ）二、三千元之價格售予真實姓名年籍不詳之成年男子，幫
    助該名男子從事詐財。俟該男子取得上開帳戶後，即意圖為
    自己不法之所有，於報紙上刊登貸款廣告，待乙○○電話聯
    絡，該男子即詐稱：貸款需先繳交手續費云云，使乙○○陷
    於錯誤，而依據指示接續於時間：九十四年一月六日、七日
    下午二時五十八分許，陸續交付匯款一萬八千四百元、二萬
    六千八百元至甲○○前開帳戶內（另有他筆匯入其他帳戶）
    ，嗣乙○○發覺情況有異，始悉受騙報警，且甲○○於九十
    四年一月十六日下午一時許，至臺北市○○○路○段五五○
    號中國信託商業銀行辦理遺失、退戶時，始循線查獲。
二、案經被害人乙○○訴請臺北縣政府警察局板橋分局報告臺灣
    板橋地方法院檢察署檢察官，經臺灣高等法院檢察署令轉臺
    灣臺北地方法院檢察署檢察官偵查後起訴，經本院裁定進行
    簡式審判程序。
    理  由
一、訊據被告甲○○就於前揭時地，將中國信託商業銀行松山分
    行帳戶（帳號：0000000000000，於九十三年
    十二月二十二日開立）以每個帳戶二、三千元之代價，販賣
    予真實年籍不詳之男子，後該男子即詐騙被害人乙○○一萬
    八千四百元、二萬六千八百元（總計：四萬五千二百元）乙
    節，於本院調查、審理時均自白不諱（見本院九十六年二月
    十二日筆錄），且：
  (一)核與證人即被害人乙○○於警訊之證述相合；
  (二)再有中國信託銀行自動櫃員交易明細單、及臺灣中小企業銀
    行跨行匯款入戶電匯申請書等，告訴人匯款資料在卷可稽（
    見偵查卷第二一頁）；
  (三)被告前開帳戶帳戶歷史交易查詢表（見偵查卷第三六、三八
    頁）、中國信託商業銀行九十四年七月二十一日中信銀集作
    0000000000六號函及附件存款系統歷史交易查詢
    明細表（見偵查卷第六五至六九頁），可認：—該帳戶九十
    三年十二月二十七日帳戶提領一空（見偵查卷第三七頁）等
    情。
  (四)是依上開證人指述內容及卷附之各項文書等補強證據已足資
    擔保被告於本院調查、審理中所為之上開任意性自白之真實
    性，按據刑事訴訟法第一百五十六條之規定，自得據被告前
    開任意性自白及各該補強證據，採信被告任意、真實之自白
    ，認本件事證明確，被告犯行洵堪認定，應予依法論科。
二、查被告行為後，刑法於九十四年二月二日公布，於九十五年
    七月一日施行，其中修正第二條、第三十條、第四十一條規
    定。按行為後法律有變更者，適用行為時之法律，但行為後
    之法律有利於行為人者，適用最有利於行為人之法律，現行
    刑法第二條第一項訂有明文。此條規定乃與刑法第一條罪刑
    法定主義契合，而貫徹法律禁止溯及既往原則，係規範行為
    後法律變更所生新舊法律比較適用之準據法，是刑法第二條
    本身雖經修正，但刑法第二條既屬適用法律之準據法，本身
    尚無比較新舊法之問題，應一律適用裁判時之現行刑法第二
    條規定以決定適用之刑罰法律，先予辨明。又以本次刑法修
    正之比較新舊法，應就罪刑有關之共犯、未遂犯、想像競合
    犯、牽連犯、連續犯、結合犯，以及累犯加重、自首減輕暨
    其他法定加減原因（如身分加減）與加減例等一切情形，綜
    其全部罪刑之結果而為比較，最高法院九十五年五月二十三
    日著有九十五年度第八次刑庭會議決議可資參照。經查：
  (一)刑法第三百三十九條第一項詐欺取財罪，法定刑得科或併科
    銀元一千元以下罰金，據修正後刑法施行法增訂第一條之一
    ：「中華民國九十四年一月七日刑法修正施行後，刑法分則
    編所定罰金之貨幣單位為新臺幣。九十四年一月七日刑法修
    正時，刑法分則編未修正之條文定有罰金者，自九十四年一
    月七日刑法修正施行後，就其所定數額提高為三十倍。但七
    十二年六月二十六日至九十四年一月七日新增或修正之條文
    ，就其所定數額提高為三倍」及刑法第三十三條第五款修正
    為：「主刑之種類如下：五、罰金：新臺幣一千元以上，以
    百元計算之」等規定，是依修正後之法律，刑法第三百三十
    九條第一項詐欺取財罪所得科處之罰金刑最高為新臺幣三萬
    元、最低為新臺幣一千元；然依被告行為時之刑罰法律，即
    罰金罰鍰提高標準條例第一條前段規定之提高倍數十倍及刑
    法第三十三條第五款規定之罰金最低額一元計算，該罪之罰
    金刑最高為銀元一萬元，最低額為銀元一元，換算為新臺幣
    ，最高額雖與新法同為新臺幣三萬元，然最低額僅為新臺幣
    三元。因此，比較上述修正前、後之刑罰法律，自以被告修
    正施行前即行為時關於科處罰金刑之法律較有利於被告。
  (二)修正後新刑法第四十七條第一項規定：「受徒刑之執行完畢
    ，或一部之執行而赦免後，五年以內故意再犯有期徒刑以上
    之罪者，為累犯，加重本刑至二分之一。」，而修正前舊同
    條則規定為：「受有期徒刑之執行完畢，或受無期徒刑或有
    期徒刑一部之執行而赦免後，五年以內再犯有期徒刑以上之
    罪者，為累犯，加重本刑至二分之一。」，本件被告係於於
    前案執行完畢後，五年內故意再犯他罪，不論依舊法第四十
    七條之規定，抑或新法第四十七條第一項之規定，均構成累
    犯，對被告而言並無有利或不利之情形。
  (三)綜合上述之比較，揆諸前揭最高法院決議及修正後刑法第二
    條第一項前段、後段規定之「從舊、從輕」原則，自應適用
    被告行為時之法律應適用被告行為時之舊法，故以下未特別
    敘明者，均係指修正前之舊法，核先敘明。
三、核被告提供帳戶存摺與他人為詐欺取財使用，雖並未參與詐
    欺取財之構成要件行為，然其顯係以幫助他人連續共同犯詐
    欺罪之意思，實施詐欺取財構成要件以外之行為，核其所為
    ，係犯刑法第三十條第二項、第三百三十九條第一項之幫助
    詐欺取財罪。查被告於八十八年間曾因竊盜罪，經臺灣雲林
    地方法院八十八年易字第一四七號判處有期徒刑六月確定，
    於八十九年一月二十日執行完畢，有臺灣高等法院被告前案
    紀錄表附卷可按，未滿五年，再犯本件有期徒刑以上之罪，
    為累犯，應依刑法第四十七條加重其刑。其係基於幫助之犯
    意而為，應依正犯之刑減輕之。爰審酌被告僅因家中經濟困
    難，一時貪圖小利而提供存摺等物予他人犯罪使用，造成遭
    受詐欺之人追查贓款及實際犯罪行為人發生阻礙，對於社會
    治安仍具有相當之危害性，及其犯罪動機、目的、手段、犯
    罪後未完全坦承犯行之態度、具有大學畢業學歷之智識程度
    等一切情狀，量處如主文所示之刑，併刑法第四十一條修正
    施行前為：「犯最重本刑為五年以下有期徒刑以下之刑之罪
    ，而受六個月以下有期徒刑或拘役之宣告，因身體、教育、
    職業、家庭之關係或其他正當事由，執行顯有困難者，得以
    一元以上三元以下折算一日，易科罰金。但確因不執行所宣
    告之刑，難收矯正之效，或難以維持法秩序者，不在此限。
    併合處罰之數罪，均有前項情形，其應執行之刑逾六月者，
    亦同」；再於修正施行後為「犯最重本刑為五年以下有期徒
    刑以下之刑之罪，而受六個月以下有期徒刑或拘役之宣告者
    ，得以新臺幣一千元、二千元或三千元折算一日，易科罰金
    。」，且修正施行前之易科罰金折算標準，依照修正施行前
    罰金罰鍰提高標準條例第二條前段（九十五年七月一日已刪
    除）規定，就其原定數額提高為一百倍折算一日，則本件被
    告依照行為時即修正前刑法第四十一條的易科罰金折算標準
    ，均應以銀元三百元折算一日，經折算為新臺幣後，以新臺
    幣九百元折算為一日。經比較上開修正前後之刑法第四十一
    條規定及易科罰金折算標準，應修正施行前之規定，較有利
    於被告，以此諭知易科罰金之折算標準，以示懲儆。
據上論斷，應依刑事訴訟法第二百七十三條之一第一項、第二百
九十九條第一項前段，修正後刑法第二條第一項前段、第三十條
第二項前段、第三百三十九條第一項、第四十七條第一項，修正
前刑法第四十一條第一項前段，修正前罰金罰鍰提高標準條例第
一條前段、第二條，判決如主文。
本案經檢察官陳焜昇到庭執行職務
中　　華　　民　　國　　96　　年　　2 　　月　　26　　日
                  刑事第四庭   法　官  郭惠玲
如不服本判決，應於判決送達後十日內向本院提出上訴狀（應抄
附繕本）。告訴人或被害人如對於本判決不服者，應具備理由請
求檢察官上訴，其上訴期間之計算係以檢察官收受判決正本之日
期為準。
上正本證明與原本無異。
                               書記官  鄭雅文
中　　華　　民　　國　　96　　年　　2 　　月　　26　　日
附錄本案論罪科刑法條全文：
刑法第三百三十九條
意圖為自己或第三人不法之所有，以詐術使人將本人或第三人之
物交付者，處五年以下有期徒刑、拘役或科或併科一千元以下罰
金。
以前項方法得財產上不法之利益或使第三人得之者，亦同。
前二項之未遂犯罰之。
